臺灣高等法院刑事裁定　　　　　　　　　　　　　　九十一年度聲再字第三五八號
　　再審聲請人
　　即受判決人　甲○○
　　選任辯護人　羅水明律師
右列聲請人因違反商業會計法等案件，對於本院九十年度上訴字第二０一三號，中華
民國九十一年七月三十日確定判決（台灣板橋地方法院八十八年度訴字第三七一號、
台灣板橋地方法院檢察署八十七年偵字第五０一八號），聲請再審，本院裁定如左：
    主  文
再審之聲請駁回。
    理  由
一、再審之聲請意旨略以：
  (一)下列新證據，足資證明再審聲請人無侵占會款：
  1.松顥公司因缺資金，伊為松顥公司之營運週轉需要，乃向兄長陳瑞笙借款二十五
    萬元，陳瑞笙於八十二年一月十二日匯二十五萬元供公司使用，有陳瑞笙中國國
    際商業銀行花蓮分行活期存款00000000000帳號存摺可證。伊於順亮
    公司將會款匯入伊玉山銀行新莊分行乙存○○五九四─00000000帳號後
    ，電匯二十五萬元入陳瑞笙上開帳戶，以償還伊為公司週轉用向陳瑞笙之借款，
    亦有匯入陳瑞笙上開帳戶之記載可稽。
  2.查林賢係林麗玉之胞弟，當初亦係借款給林麗玉，由林麗玉再借給松顥公司，有
    松顥公司記載支出林麗玉八十二年四月二十八日至五月二十八日一個月利息四千
    元之現金支出傳票可證，而該現金支出傳票上有告訴人松顥公司負責人在當時為
    監察人之林清銓於「覆核」欄簽名，足證該現金支出傳票為真實。由原確定判決
    認定松顥公司向外借款所付利息為二分，則由一個月付利息為四千元計算，可知
    本金為二十萬元，可證松顥公司向林麗玉借款二十萬元。伊以順亮公司所匯入伊
    玉山銀行新莊分行乙存○○五九四─00000000帳號之款項，償還松顥公
    司向林麗玉之借款，林麗玉以該還款償還林賢。
  3.依右開所列新證據，足證匯入伊玉山銀行新莊分行乙存○○五九四─00000
    000帳號之會款，伊均用以償還松顥公司之借款，伊實無侵占會款罪行。
  (二)下列之新證據，足資證明伊實無侵占松顥公司之玉山銀行新莊分行乙存帳號００
    五九四─00000000戶內存款，說明如下：
  1.確定判決附表編號所列1.4.二十萬元，係伊從該帳戶領出，支付松顥公司八
    十四年十二月份員工薪資十七萬七千二百元及零月金二萬二千八百元共計二十萬
    元，有轉帳傳票可證，該傳票記載支付「八十四年十二月薪資」，更記載此款項
    來源為「活儲」帳戶（活儲即乙存），而松顥公司僅有上述玉山銀行新莊分行乙
    存帳戶，可見從該乙存帳戶領出之二十萬元，係用以支付公司員工薪資及零用金
    ，伊實無侵占甚明。
  2.確定判決附表編號所列1.6.二十五萬元，係伊前向高仁佰借款二十五萬元供
    松顥公司使用，後從該乙存帳戶提領二十萬元償還高仁佰，有證人高仁佰出具之
    證明書可證。
  3.確定判決附表編號所列1.三十五萬元，其實際情形為：松顥公司客戶嚴拱
    賢借用該帳戶，於八十四年一月二十六日暫匯入該帳戶三十五萬元，有銀行對帳
    單可證，一月二十九日，伊將該三十五萬元匯還嚴拱賢，亦有證人嚴拱賢出具之
    證明書可證，顯見該三十五萬元非松顥公司之款項。
  4.確定判決附表編號2.5.三萬元、編號2.5.三萬元、編號2.5.三萬元
    （查銀行對帳單所列一萬元，顯見此三萬元係一萬元之誤），共計為十萬元於
    2.5.領出，然同日伊又將該十萬元存入該帳戶，有銀行對帳單可證。
  5.確定判決附表編號3.5.五十萬元，其中二十萬元係支付松顥公司員工薪資，
    有現金支出簿可證，該現金支出簿八十五年三月五日記載此二十萬元係從「活儲
    」帳戶而來，可見確係用以支付薪資無誤。至於其餘三十萬元，則為股東張炳發
    之暫借款，有告訴人松顥公司負責人林清銓保管之現金支出傳票可證。
  6.關於確定判決附表編號3.三十萬元及確定判決附表編號4.四十五萬
    元部分，伊於3.向松顥公司短期借款三十萬元，又於4.向松顥公司短期
    借款四十五萬元，伊於5.3.從個人玉山銀行新莊分行乙存００五九四─000
    00000帳戶提領六十五萬元，存入松顥公司上開玉山銀行新莊分行乙存００
    五九四─00000000帳戶內，償還六十五萬元，有銀行對帳單、現金數入
    傳票、領款單存款單可證。
  7.確定判決附表其餘編號所列之金額，亦均係用於松顥公司營運所需，每筆均有傳
    票，現為告訴人松顥公司負責人林清銓保管中，命其提出即足證明伊實無侵占公
    款。
  (三)依刑事訴訟法第四百二十條第一項第六款規定，聲請再審。
二、按有罪之判決確定後，為受判決人之利益聲請再審，必其聲請之理由合於刑事訴
    訟法第四百二十條第一項所定情形之一及第四百二十一條有足以影響於判決之重
    要證據漏未審酌者，始准許之。又該條第一項第六款所謂「確實之新證據」，固
    非以絕對不須經過調查程序為條件，但必須可認為確實足以動搖原確定判決而為
    受判決人有利之判決者為限，倘受判決人因對有利之主張為原審所不採，事後提
    出證明，以圖證實在原審前所為有利之主張為真實，據以聲請再審，該項證據既
    非判決後所發現，顯難憑以聲請再審。至若人證，係以證人之證言為證據資料，
    故以證人為證據之方法，以其陳述為證明之作用者，除非其於另一訴訟中已為證
    言之陳述，否則，不能以其事後所製作記載見聞事實之文書，謂其係根據該人證
    成立於事實審法院判決之前，而認該「文書」為新證據（參照最高法院五十年台
    抗字第一０四號及七十五年台上字第七一五一號判例意旨）。
三、經查：本件再審聲請人就原確定判決認定其侵占松顥公司之得標會款部分，其提
    出證人陳瑞笙之中國國際商業銀行花蓮分行活期存款00000000000帳
    號存摺及松顥公司八十二年五月十日之現金支出傳票等資料，用以證明松顥公司
    因營運週轉需要，係由聲請人出面向陳瑞笙及林賢借款，而前開得標會款係用以
    償還松顥公司前開之借款債務，其並無侵占該會款之犯行。惟原審法院就前開事
    項，業於原判決理由欄壹、二、(一)5.記明「至證人陳瑞笙於原審證稱八十二年有
    借甲○○一筆二十五萬元，他說公司缺一筆資金，．．到八十四年五、六月間一
    次還我云云，證人林賢亦於原審證稱甲○○公司剛成立時有向我借過錢，金額是
    二十萬元，八十四年四月份一次付現金給我，我姐姐林麗玉有算利息給我云云。
    然衡諸常情，苟松顥公司有對外借款，給付利息並加以清償，公司帳冊應有相關
    記載，然就上開二筆借款，松顥公司並無有關支付利息或清償之記載，已據本院
    核對上開帳冊屬實，是證人陳瑞笙、林賢所證是否屬實，非無疑問，且證人陳瑞
    笙係被告甲○○之弟弟，證人林賢則係被告林麗玉之弟弟，渠等上開證詞又與公
    司帳冊所載不符，應係事後迴護被告之詞，亦難憑採。」等語，詳述其不採聲請
    人前開辯詞之理由，顯已經斟酌，承前開判例意旨及說明，聲請人提出之資料證
    明，自與刑事訴訟法第四百二十條第一項第六款所謂「確實之新證據」之要件不
    合。聲請人此部分再審之聲請為無理由，應予駁回。再本件聲請人就原確定判決
    認定其侵占松顥公司於玉山銀行乙存存款帳戶（帳號○○五九四─000000
    00）內之款項部分，其提出轉帳傳票一張、銀行對帳單三張、現金支出簿二張
    、領款單存款單一張（以上均影本）及由高仁佰、嚴拱賢出具之保證書二份等資
    料，證明松顥公司於玉山銀行乙存存款帳戶（帳號○○五九四─0000000
    0）內之款項均作為松顥公司營運之用，非為己用，其無侵占該帳戶內款項之行
    為。惟聲請人前開辯詞業於原審訴訟程序中提出，此觀原判決書理由欄中「壹、
    一、．．被告甲○○．．辯稱：．．伊於八十四年十二月八日以公司名義設立乙
    存存款帳戶，該乙存帳戶所支出之金錢，亦有作成轉帳及現金支出傳票，．．」
    等語甚明，而原審法院就卷內資料綜合判斷，認定聲請人前開之抗辯為無理由，
    已於判決書理由欄壹、二、(二)部分，詳述論斷之依據。是聲請人所提之轉帳傳票
    、銀行對帳單、現金支出簿及領款單存款單等資料，並非判決後所發現，自不符
    刑事訴訟法第四百二十條第一項第六款所謂「確實之新證據」之要件，再聲請人
    所提出高仁佰、嚴拱賢出具之保證書，承前開判例意旨及說明，不能以其事後所
    製作記載見聞事實之文書，謂其係根據該人證成立於事實審法院判決之前，而認
    該「文書」為新證據，此部分之證據亦非第六款所稱「確實之新證據」，是聲請
    人此部分之聲請意旨亦無理由，應予駁回。
據上論斷，應依刑事訴訟法第四百三十四條第一項，裁定如主文。
中    華    民    國    九十一    年      九      月          五        日
                              台灣高等法院刑事第二十四庭
                                  審判長法  官  陳  貽  男
                                        法  官  李  世  貴
                                        法  官  陳  憲  裕
右正本證明與原本無異。
不得抗告。
                                        書記官  劉  育  妃
中    華    民    國      九十一    年      九      月      五          日
